臺灣臺中地方法院民事判決　93年度訴字第2395號
原　　　告　　己○○
　　　　　　　戊○○
兼上二人法定代理人
　　　　　　　丁○
原　　　告　　甲○○
兼上一人訴訟代理人
　　　　　　　丁○
原　　　告　　龍陽國際貿易有限公司
兼法定代理人　丁○
被　　　告　　豪門集合住宅管理委員會
法定代理人　　庚○○
訴訟代理人　　丙○○
被　　　告　　乙○○
上列當事人間請求損害賠償事件，於中華民國９４年１２月１３
日言詞辯論終結，本院判決如下：
    主    文
被告應連帶給付原告丁○新臺幣壹萬元，及自民國九十三年十一
月十日起至清償日止，按年息百分之五計算之利息。
原告其餘之訴駁回。
訴訟費用由被告連帶負擔十分之一，餘由原告負擔。
本判決原告丁○勝訴部分得假執行；但被告如於假執行程序實施
前，以新臺幣壹萬元為原告丁○預供擔保，得免為假執行。
原告其餘假執行之聲請駁回。
    事實及理由
一、本件原告起訴主張：原告為被告豪門集合住宅管理委員會（
    下稱豪門管理委員會）所管理之公寓大廈住戶，被告乙○○
    則於９１年度及９２年度擔任被告豪門管理委員會委員，並
    於９３年度擔任主任委員。被告未經區分所有權人同意，私
    定管理費收費標準，強迫住戶依其指定金額繳費，對未依其
    規定繳交管理費之住戶，於以退回住戶信件及將住戶電梯感
    應扣消磁之方式，脅迫住戶繳納管理費。原告針對被告上開
    作為，多次以存證信函請求閱覽區分所有權人會議紀錄及收
    支帳冊，以明瞭被告上開作為之依據，惟被告均置之不理。
    詎被告為達脅迫原告繳費之目的，命被告所聘請之管理員，
    自９２年４月起，將原告之信件包括掛號信退回，並於９２
    年１１月４日起，將原告等人電梯感應扣消磁，影響原告等
    人住家及營業之權利，被告應連帶賠償原告己○○、戊○○
    、甲○○、丁○、龍陽國際貿易有限公司各４萬元；又被告
    於９３年２月１８日，在社區公布欄公告抵毀原告丁○欠繳
    管理費新臺幣（下同）５３０３０元、蓄意浪費公共資源，
    破壞公共設施，造成原告丁○名譽、品德及信用等人格法益
    受損，被告應連帶賠償原告丁○慰撫金１０萬元，爰依據民
    法第１８４條、第１９５條第１項規定，聲明：(一)被告應連
    帶給付原告己○○、戊○○、甲○○、龍陽國際貿易有限公
    司各４萬元及原告丁○１４萬元，並自起訴狀繕本送達翌日
    起至清償日止，按年息百分之五計算之利息；(二)上開請求，
    原告願供擔保，請准宣告假執行；(三)本件確定判決書應公告
    於皇家豪門集合住宅社區公布欄參個月；(四)訴訟費用由被告
    共同負擔。
二、被告則以：原告丁○原為社區之管理委員會主任委員，惟自
    卸任主任委員職務後，即拒繳管理費，而社區所僱請之管理
    員及電梯電費支出，均賴其他區分所有權人所繳納之管理費
    支出，原告等人既未繳納管理費，自無享用其他區分所有權
    人資源之權利。又被告雖公告對於未繳納管理費者，將退回
    信件及住戶電梯感應扣消磁，惟此僅為被告催繳理費之方法
    ，被告從未將原告之信件退回及將住戶電梯感應扣消磁等語
    置辯，聲明：(一)原告之訴及假執行之聲請均駁回；(二)訴訟費
    用由原告負擔；(三)如受不利判決，願供擔保，請准宣告免為
    假執行。
三、被告豪門集合住宅管理委員會法定代理人原為乙○○，於訴
    訟中變更為庚○○，經庚○○聲明承受訴訟，核無不合，應
    先敘明。
四、原告主張其等為被告豪門管理委員會所管理之公寓大廈住戶
    ，被告乙○○於９１年度及９２年度擔任被告豪門管理委員
    會委員，並於９３年度擔任主任委員。被告豪門管理委員會
    於９２年１１月４日公告將原告電梯感應扣消磁，復於９３
    年２月１８日，於公布欄公告原告丁○欠繳管理費５３０３
    ０元、蓄意浪費公共資源，破壞公共設施之事實，業據原告
    提出上開公告為證，並為被告所不爭執，此部分事實，堪信
    為真實。至原告主張被告自９２年４月起，將原告之信件包
    括掛號信退回，並於９２年１１月４日起，將原告等電梯感
    應扣消磁之事實，則為被告所否認，並以前詞置辦。經查，
  (一)原告主張被告將原告之信件退回及住戶電梯感應扣消磁部分
    ：
    １按管理費用之收取，乃係為全體住戶之共有、共有部分之
      清潔、維護、修繕及一般改良等事項之管理使用所支出費
      用而言。管理費之收支、保管及運用，為管理委員會之職
      務，公寓大廈管理條例第１８條及第３６條分別定有明文
      。又公寓大廈管理條例施行細則第１２條規定：「本條例
      第三十四條所定管理委員會之職務，除第六款、第八款及
      第九款外，經管理委員會決議或管理負責人以書面授權者
　    ，得由管理服務人執行之」。
    ２原告主張被告自９２年４月起，將原告之信件包括掛號信
      退回，並於９２年１１月４日起，將原告等電梯感應扣消
      磁之事實，業據其提出退回信封、電梯感應扣消磁公告等
      件為證，證人辛○○於９４年６月１４日本院言詞辯論時
      亦結證稱：「是被告乙○○跟我說丁○的家積欠管理費用
      ，不要代收丁○家的信件」、「丁○並沒有問過我關於電
      梯磁卡不能使用的問題，但我有叫中盛電梯公司的人來消
      磁」，並有證人辛○○提出之證明書一紙附卷可稽。惟縱
      認被告為催繳管理費有命其所聘請之管理員，將原告信件
      退回，並將原告電梯感應扣消磁之事實，因催繳管理費，
      本為管理委員會職務範圍內之事項，已如前述，且被告實
      施上開催繳方式前，業已先行公告讓全體區分所有權人知
      悉，即難謂被告有何不法侵害原告等人權利之行為。
    ３從而，原告己○○、戊○○、甲○○、丁○及龍陽國際貿
      易有限公司本於侵權行為之法律關係，請求被告連帶賠償
      原告己○○、戊○○、甲○○、丁○、龍陽國際貿易有限
      公司各４萬元，及將本件確定判決書公告於皇家豪門集合
  　　住宅社區公布欄參個月，即屬無據，應予駁回。
  (二)原告丁○主張被告損害其名譽部分：
　　１目前在社會上普遍存在之公寓大廈管理委員會，乃全體住
  　　戶為執行區分所有權人會議決議事項暨公寓大廈管理維護
    　工作，依公寓大廈管理條例之規定，互選管理委員若干人
      所設立之組織。有關管理委員會之法律地位向有「合夥說
      」、「社團說」及「社團與合夥二面關係說」之爭，惟本
      院認為管理委員會之組織既為多數人所組成，有一定之運
      作規則，亦即具有「團體性」，並有一定之名稱、事務所
      、共同目的，其向全體住戶收取之公共基金及管理費亦與
      構成員之個人財產分離，此由住戶搬遷公寓大廈時對於管
      理委員會並無任何財產請求權觀之甚明，且係以集會中心
      主義為基礎，採行多數決原理以決定其管理營運，而住戶
      之更迭，亦不影響團體之同一性，故公寓大廈管理委員會
      應屬學說上所稱之「無權利能力社團」，意指與社團法人
      有同一實質，但未具法人資格之團體而言。以本件而言，
      公寓大廈管理委員會就其職務範圍內之事項，既有實施管
      理之權能，實際上為管理之主體，又與社團法人有同一實
      質，自應立於與社團法人相同之地位，就其代表人或受僱
      人因執行管理事務所加諸他人之損害，應類推適用民法第
      ２８條或第１８８條之規定，與該行為人連帶負賠償之責
      。
    ２被告豪門管理委員會於９３年２月１８日在社區公布欄公
      告原告丁○欠繳管理費５３０３０元、蓄意浪費公共資源
      ，破壞公共設施，已如前述，被告復未能舉證證明原告丁○有何浪費公共資源，破壞公共設施之情形。上開文字，
      足以貶損原告丁○在社會上的評價，使其受到他人憎惡、
      蔑視、侮辱、嘲笑、不齒與其往來，被告豪門管理委員會
      自係故意不法侵害原告丁○之名譽權，而被告乙○○時任
      主任委員，依前開說明，應與被告豪門管理委員會連帶負
      賠償之責。惟名譽被侵害者，加害人應賠償之非財產上損
      害，以相當金額為限。所謂「相當」，應以實際加害情形
      與其名譽影響是否重大，被害者之身分地位與加害人經濟
      狀況等關係定之，有最高法院４７年臺上字第１２２１號
      判例可參。查被告雖有損害原告丁○之名譽權，惟其目的
      在於催繳原告丁○所積欠之管理費，而原告丁○９３年度
      所得總額為２６１７００元，財產總額0000000元
      ，被告乙○○９３年度所得總額為３９３７２元，財產總
      額0000000元，有本院依職權調閱兩造財產所得調
      件明細表附卷可稽，原告丁○資力略高於被告乙○○等情
      ，本院認原告丁○請求被告連帶賠償精神慰撫金１萬元為
      適當。
　　３又名譽被侵害者，並得請求為回復名譽之適當處分，民法
　  　第１９５第１項後段定有明文。所謂「適當之處分」，係
    　指該處分在客觀上足以回復被害人之名譽且屬必要者而言
      ，有最高法院８６年度臺上字第３７０６號判決可參。本
      件原告丁○名譽受損，係因被告於９３年２月１８日在社
      區公布欄公告原告丁○蓄意浪費公共資源，破壞公共設施
      所致，未及其餘原告，且本件判決除上開部分外，尚論及
      被告為催繳管理費有命其所聘請之管理員，將原告信件退
      回，並將原告電梯感應扣消磁之事實，因催繳管理費，本
      為管理委員會職務範圍內之事項，與前開原告丁○名譽受
　　　損無關。原告丁○請求將本件確定判決書公告於皇家豪門
  　　集合住宅社區公布欄參個月，顯已逾越回復其名譽必要之
　    程度，不應准許。
    ４從而，原告丁○本於侵權行為之法律關係，請求被告連帶
　　　賠償精神慰撫金１萬元，及自起訴狀送達翌日即９３年１
  　　１月１０日起至清償日止，按年息百分之五計算之利息，
      為有理由，應予准許，逾此部分之請求，則屬無據，應
　  　予駁回。
五、本件所命被告應連帶給付原告丁○之金額為未逾５０萬元之
    判決，爰依職權宣告假執行，被告陳明願供擔保，請准宣告
    免為假執行，合於法律規定，爰酌定相當擔保金額准許之。
    至原告敗訴部分，其假執行之聲請，已失所附麗，應併予駁
    回。
六、本件事證已臻明確，兩造其餘攻擊防禦方法與舉證，經審酌
    後核與判決結果無影響，爰不逐一論述，附此敘明。
七、訴訟費用負擔及假執行宣告之依據：民事訴訟法第７９條、
    第３９０條第２項、第３９２條。
中　　華　　民　　國　　94　　年　　12　　月　　27　　日
                  民事第二庭    法  官  劉正中
上為正本係照原本作成。
如不服本判決，應於判決送達後２０日內，向本院提出上訴狀。
中　　華　　民　　國　　94　　年　　12　　月　　27　　日
                                書記官
